臺灣高等法院刑事判決　　　　　　　　96年度上訴字第2933號
上　訴　人
即　被　告　甲○○
　　　　　　　　　　（另案
指定辯護人　本院公設辯護人王永炫
上列上訴人因違反槍砲彈藥刀械管制條例等案件，不服臺灣桃園
地方法院96年度訴字第29號，中華民國96年5 月29日第一審判決
（起訴案號：臺灣桃園地方法院檢察署95年度偵字第15927 號）
，提起上訴，本院判決如下：
    主  文
原判決關於恐嚇部分及定執行刑部分撤銷。
甲○○以加害生命、身體之事，恐嚇他人致生危害於安全，累犯
，處有期徒刑肆月，減為有期徒刑貳月。
其他上訴駁回。
本判決第二項撤銷改判所處之刑與上訴駁回所處之刑，應執行有
期徒刑參年捌月，併科罰金新台幣拾萬元，罰金如易服勞役以新
台幣壹仟元折算壹日，扣案之仿WALTHER 廠PPK/ S型半自動改造
玩具手槍壹支（含彈匣壹個，槍枝管制編號：0000000000）、改
造子彈貳顆（另壹顆經試射）、仿BERETTA 廠84型半自動改造玩
具手槍壹支（含彈匣壹個，槍枝管制編號：0000000000）均沒收
。
    事  實
一、甲○○前因恐嚇案件，經本院判處有期徒刑4 月確定，於93
    年2 月26日易科罰金執行完畢。詎仍不知悔改，其明知具殺
    傷力之槍砲、彈藥，非經中央主管機關許可不得持有，仍為
    下列犯行：
（一）於78年間，在桃園縣桃園市○○路附近，以新台幣1 萬元
      之價格，向某真實姓名年籍不詳、綽號「光頭」之人，購
      入仿WALTHER 廠PPK/S 型半自動手槍製造之玩具手槍換裝
      土造金屬槍管而成之改造手槍，可擊發適用子彈，具殺傷
      力之改造手槍1 支（含彈匣，槍枝管制編號：0000000000
      ）及具殺傷力之改造子彈3 顆，而持有之。迨93年6 月14
      日，因甲○○之弟許閔碩（另經判處有期徒刑4 月）與林
      德雄、艾士強、邱建安、宋庀崟等人發生糾紛，甲○○為
      替許閔碩尋仇，遂於該日晚上9 時30分許，於張登亮（另
      經判處有期徒刑5 月）、許閔碩不知情之情形下，持上開
      手槍、子彈，搭乘由張登亮所駕駛車號9N-3046 號自小客
      車，並搭載許閔碩及其母許蔡虧，前往桃園縣中壢市○○
      路214 號「大時鐘舞廳」，欲找林德雄等人理論，而於上
      開地址前遇見艾士強、宋庀崟。甲○○、張登亮及許閔碩
      即基於剝奪艾士強行動自由之犯意聯絡，經許閔碩指認艾
      士強無誤後，由甲○○及張登亮將艾士強強押入前揭自小
      客車駛離（甲○○妨害自由部分另據台灣桃園地方法院以
      94年度訴字第853 號判處有期徒刑6 月確定），林德雄、
      邱建安眼見上情，乃由後追趕將該車攔下，林德雄將坐於
      副駕駛座之許閔碩拉下車後，坐於後座之甲○○遂接續下
      車，另行起意，基於恐嚇之犯意，以前揭手槍抵住林德雄
      右腰際，以加害其生命、身體之方式，恫嚇林德雄放開許
      閔碩，致生危害於林德雄之安全，因林德雄畏懼甲○○所
      持該槍會危及其生命、身體之安全，遂立即出手奪取甲○
      ○持有之槍枝，雙方拉扯中槍枝擊發，致林德雄及下車欲
      勸架之許蔡虧俱受有傷害（傷害部分未據告訴），甲○○
      旋與張登亮駕車載許蔡虧就醫並逃離現場。嗣警方據報，
      於翌（15）日凌晨0 時50分許，在桃園縣中壢市○○○街
      12號前攔查由張登亮駕駛之上開自小客車，當時正欲與張
      登亮共同外出之許鍾元見狀即逃入吉利九街12號內，警方
      追至吉利九街12號後門，於該處查獲甲○○、許鍾元，並
      在該處草叢中起獲並扣得上開改造手槍1 支、子彈3 顆。
（二）甲○○另意圖為自己不法之所有，於93年9 月23日中午12
      時許，在桃園縣桃園市○○路○ 段67號之3 酈中揚（另據
      檢察官為不起訴處分）租屋附近，拾獲仿BERETTA 廠84型
      半自動手槍製造之金屬玩具手槍換裝土造金屬槍管而成、
      具殺傷力之改造手槍1 支（含彈匣壹個，槍枝管制編號：
      0000000000 ） 及不具殺傷力之改造子彈4 顆後，全數侵
      吞入己而非法持有該槍枝，並藏放於上揭酈中揚住處內。
      嗣甲○○、酈中揚於同日下午3 時45分許，欲自酈中揚上
      開租居處外出下樓，為埋伏之員警盤查，甲○○見狀即拔
      腿欲逃逸，警方將其攔下並盤查其身份，其在出示己之身
      分證時，將他人遭竊之身分證、健保卡各1 張取出（此部
      分亦據台灣桃園地方法院94年度訴字第853 號判處罰金銀
      元2 千元），而當場遭警查獲，警方嗣又帶同甲○○、酈
      中揚至酈中揚上開租屋處，而扣得上開改造手槍1 支及子
      彈4 顆。
二、案經桃園縣政府警察局及桃園縣政府警察局中壢分局報告台
    灣桃園地方法院檢察署檢察官偵查起訴。
    理  由
壹、撤銷改判部分（即恐嚇部分）
一、按被告以外之人於審判外之言詞或書面陳述，除法律有規定
    者外，不得作為證據；被告以外之人於審判外之陳述，雖不
    符合同法第159 條之1 至第159 條之4 之規定，但經當事人
    於審判程序同意作為證據，法院審酌該言詞陳述或書面陳述
    作成時之情況，認為適當者，亦得為證據；又當事人、代理
    人或辯護人於法院調查證據時，知有第159 條第1 項不得為
    證據之情形，而未於言詞辯論終結前聲明異議者，視為有前
    項之同意，刑事訴訟法第159 條第1 項及第159 條之5 定有
    明文。查證人張登亮、許閔碩、林德雄、艾士強、邱建安、
    宋庀崟、許蔡虧警訊所述，因當事人於本院審判期日中均未
    予爭執，且迄至言詞辯論終結前亦未再聲明異議，或同意作
    為證據，本院審酌前開筆錄之制作，尚無違法取供及證明力
    明顯過低之瑕疵，亦認為以之作為證據應屬適當，揆諸前開
    規定，依刑事訴訟法第159 條之5 規定，認渠等上開警訊筆
    錄均有證據能力。
二、訊據被告甲○○於原審否認有上揭恐嚇事實，辯稱：伊未拿
    槍抵住被害人林德雄及恐嚇；嗣於本院則坦承犯行（見本院
    審判筆錄）。經查：上開事實業據證人張登亮、許閔碩警詢
    證述、證人林德雄、艾士強、邱建安、宋庀崟、許蔡虧警、
    偵訊證述甚明，渠等證述之情節均與被告自白之情節大致相
    符，並有被害人林德雄為被告槍擊受傷之診斷證明書1 紙在
    卷足稽。再查，證人林德雄除於歷次警、偵訊證述甚明外，
    又於原審審理時證稱：「我在中壢市○○路的大聯盟ＫＴＶ
    上班，我負責在門口收票的，裡面的服務生艾士強跟許閔碩
    之間有糾紛，艾士強的車子有借給許閔碩，艾士強把龍潭一
    家的檳榔攤放在車廂，後來那家檳榔攤的東西被偷了，所以
    艾士強認為是許閔碩偷的，所以案發當天艾士強在樓下就被
    甲○○他們載走，往新屋交流道的方向走，在我們公司樓下
    賣光碟的邱建安打電話給我，他跟我說艾士強被甲○○他們
    開車載走，我就跑過去追他們，因為當時中正路塞車，他們
    的車開的很慢，我就追上他們的車，當時他們的車門鎖住，
    所以我就用腳踢他們的車門，他們把車子停下來，後來車上
    的人把中控鎖打開，我就把副駕駛座的門打開，當時許閔碩
    坐在副駕駛座，我就把許閔碩拉下車，我問他檳榔攤的東西
    是不是他偷的，許閔碩說不是，甲○○坐在駕駛座的後面，
    甲○○看到我把許閔碩拉下車，他也下車繞過車子後側，他
    下車時有拿壹個包包，然後他就走過來拿槍抵住我的右腰，
    叫我放開他弟弟，我就趁他不注意時跟他搶槍，有扭打，過
    一下子就聽到碰一聲，我的手就被打到貫穿，之後還打到甲
    ○○的媽媽。」等語，其雖又證稱「（問：你看到甲○○拿
    槍出來會不會怕？）不會，因為那是道具槍改的，我看到那
    槍以為是假的，我也認為他不會開槍，我以前也有被人家打
    過。」云云，然由其立即與被告搶槍之動作，可以確知其因
    感受生命、身體受到明顯而立即之威脅，才會與被告搶槍，
    且本件改造手槍之材質全然鐵質，其證稱以為被告所持手槍
    是假的云云，與客觀事實不符，況任何一般之人在客觀情況
    下，看見他人手持鐵材槍枝抵住其腰或身體任何部位均會產
    生畏懼感，此乃屬毋庸待言，證人林德雄證稱其不會畏懼，
    無非其已與被告和解，不欲因其之證言使被告入罪，其之此
    部分證詞自屬無可採信，本院由本案之客觀情狀推知被告持
    改造手槍抵住被害人林德雄之行為，確已致使林德雄產生生
    命、身體之危害之畏懼感。本件事證明確，被告恐嚇犯行足
    堪認定。
三、核被告所為，係犯刑法第305 條之恐嚇危害安全罪。被告有
    如事實欄所述前科，甫於93年2 月26日執行完畢，此有本院
    被告前案紀錄表附卷可稽，茲於5 年以內再故意犯本件有期
    徒刑以上之罪，不論依修正前之刑法第47條，或修正後之刑
    法第47條第1 項之規定，均構成累犯，對被告而言並無有利
    或不利之情形，自不生新舊法比較之問題，應逕依修正後之
    刑法第47條第1 項，論以累犯，並加重其刑（原審漏未論述
    加重其刑，尚有未洽）。又刑法第305 條係72年6 月26日以
    前修正之刑法條文，該條項之罰金刑，按罰金罰鍰提高標準
    條例第1 條前段之規定，提高（以銀元計）至十倍，而按95
    年6 月24日修正公布、自95年7 月1 日施行之刑法施行法第
    1 條之1 第2 項前段之規定，該條項之罰金刑，提高（以新
    台幣計）至30倍，二者經適用後之罰金刑提高規定並無不同
    ，應逕依刑法施行第1 條之1 之規定以提高罰金刑。修正刑
    法第33條第5 款規定罰金刑係新台幣1000元以上，以百元計
    算之，而修正前該條款規定罰金刑係銀元1 元以上，二者比
    較，以修正前該條款較有利於被告。又刑法第305 條有罰金
    刑，而該罪又有上開加重情形，依修正刑法第67條規定，罰
    金刑之最高度及最低度同加重之，而依修正前刑法第68條之
    規定，罰金刑僅加重最高度，二者比較，修正刑法第67條並
    非有利於被告，自應適用修正前刑法第68條之規定。
四、原審對被告恐嚇部分論罪科刑，固非無見，惟被告犯罪時間
    在96年4 月24日以前，所犯恐嚇罪，合於中華民國九十六年
    罪犯減刑條例第2 條第1 項第3 款之規定，原審未及審酌，
    容有未洽，被告上訴原否認犯行，固無理由，然原判決既有
    上揭可議之處，自應由本院將該部分及失所附麗之定執行刑
    部分撤銷改判。爰審酌被告恐嚇手段造成被害人之危害、犯
    罪動機、犯後態度等一切情狀，量處如主文第2 項所示之刑
    ，並依中華民國九十六年罪犯減刑條例第2 條第1 項第3 款
    之規定，減其刑期二分之一（被告另犯持有槍彈之罪與本件
    應併合處罰，故無庸諭知易科罰金之折算標準）。
貳、上訴駁回部分（即持有槍彈部分）
一、訊據被告甲○○於本院對持有槍彈之事實均坦承不諱，惟辯
    稱：伊於本案持有之2 支手槍應與台灣桃園地方法院94年度
    訴字第92號判決中所判之2 支槍枝構成連續犯云云。
（一）經查被告持有槍彈部分業據其自白不諱，核與證人酈中揚
      於原審證述被告為警在其租住處查獲持有事實欄一（二）
      所述槍彈之情節相符，並有改造手槍2 支及改造子彈3 顆
      扣案可稽。該槍彈經送鑑驗結果，均具有殺傷力，有內政
      部警政署刑事警察局93年7 月2 日刑鑑字第0930126166號
      及93年10月12日刑鑑字第0930198848號槍彈鑑定書各1 件
      在卷足參，本件事證明確，被告持有槍彈犯行亦堪認定。
（二）再查，檢察官於93年10月29日偵訊時問被告其持有本案上
      開事實欄一（一）、（二）所述槍彈與「現在在押之案件
      」（即原審94年度訴字第92號所裁判之二支槍枝）之間，
      是否出於連續犯意持有，其回稱「我全部沒有出於連續犯
      意，第一支是買的，第二支是無意間撿的，另起犯意持有
      ，第三支是別人欠債拿來抵債的．．．」等語（見偵字第
      15747 號卷第57頁）。況原審94年度訴字第92號判決認定
      該案被告持有二支槍枝之時間係在93年10月間，而本件如
      事實欄一（一）所述槍枝係於78年間即持有，二者開始持
      有之犯罪時間相距長約15年；另如事實欄一（二）所述槍
      枝，係被告於拾得並予侵占後，始臨時起意持有之，自難
      認本件被告持有二支改造手槍之事實，與前開原審94年度
      訴字第92號判決認定之持有槍枝犯行間，有自始即係基於
      概括犯意之刑法修正前之連續犯關係。且該案上訴後，本
      院96年度上更（二）字第206 號判決亦未將本件之槍枝認
      與該案之槍枝有連續犯之裁判上一罪關係而併予審判，有
      該案判決可參，被告此部分所辯，亦不足探。從而被告持
      有本案之槍彈與原審94年度訴字第92號判決所認之2 支槍
      枝間，並無連續犯裁判上一罪之關係，應分論併罰，毫無
      疑義。本件事證明確，被告犯行足堪認定。
二、修法之比較：
（一）按槍砲彈藥刀械管制條例業於94年1 月26日修正公布施行
      ，刪除原槍砲彈藥刀械管制條例第11條，並將修正前第11
      條第4 項移入修正後第8 條第4 項，即將原第11條第4項
      未經許可，持有可發射子彈具有殺傷力之改造手槍罪之法
      定刑「一年以上七年以下有期徒刑，併科新臺幣七百萬元
      以下罰金」，提高為「三年以上十年以下有期徒刑，併科
      新臺幣七百萬元以下罰金」，經比較新舊法之結果，以修
      正前之槍砲彈藥刀械管制條例第11條第4 項之規定，有利
      於被告，是依刑法第2 條第1 項但書之規定，應適用修正
      前之該條例第11條第4 項之規定論處，合先敘明。
（二）被告行為時，關於罰金之最低額，修正前刑法第33條第5
      款規定：「罰金：（銀元）一元以上。」經依現行法規所
      定貨幣單位折算新臺幣條例第2 條規定折算後，上開罰金
      刑之最低數額為新臺幣3 元。而修正後刑法第33條第5 款
      則規定：「罰金：新臺幣一千元以上，以百元計算之」，
      即修正後之罰金刑最低數額，已提高為新臺幣1 千元，比
      較新舊法適用結果，以行為時之舊法較有利於被告。
（三）被告行為後，刑法第55條想像競合犯之規定亦同有修正，
      此次修正增列但書規定「但不得科以較輕罪名所定最輕本
      刑以下之刑」，僅係想像競合犯科刑之限制，為法理之明
      文化，非屬法律之變更（參照最高法院95年第8 次刑事庭
      會議決議），故依修正後刑法論之。
（四）刑法第55條後段關於牽連犯規定，修正後刑法業已刪除，
      則被告所犯各罪，應予分論併罰。如依修正前規定，行為
      人犯一罪而方法或結果之行為犯他罪名者，從一重處斷。
      比較新、舊法結果，適用被告行為時之法律即修正前刑法
      第55條牽連犯之規定，較有利於被告。
（五）刑法並修正有關累犯之規定，但無論依修正前之刑法第47
      條，或修正後之刑法第47條第1 項規定，均構成累犯，對
      被告尚無所謂有利或不利之情形，自無需適用刑法第2 條
      第1項 之規定比較新舊法，而應逕予適用修正後刑法第47
      條第1 項之規定，論以累犯，並加重其刑。
三、按持有槍枝罪，其持有之繼續為行為之繼續，而非狀態之繼
    續，亦即一經意圖犯罪而持有槍枝，該罪雖告成立，但其完
    結，須繼續至持有行為終了之時為止（最高法院79年度台非
    字第264 號判決意旨參照），是本件被告先後自78年間及93
    年9 月23日起，持有前揭槍、彈，然既分別持有至93年6 月
    15日及9 月23日止，則比較其應適用法律之時點，自以持有
    之最終時與裁判時為比較，而應適用修正前之舊法規定。核
    被告如事實欄一（一）所為，係犯修正前槍砲彈藥刀械管制
    條例第11條第4 項之未經許可持有改造手槍罪、同條例第12
    條第4 項（該條未經修正）之未經許可持有子彈罪，其如事
    實欄一（二）所為，係犯修正前槍砲彈藥刀械管制條例第11
    條第4 項之未經許可持有改造手槍罪及刑法第337 條之侵占
    遺失物罪。被告一行為同時持有事實欄一（一）改造手槍及
    改造子彈，係一行為同時觸犯二罪名，為想像競合犯，應依
    刑法第55條之規定，從一重之修正前槍砲彈藥刀械管制條例
    第11條4 項之未經許可持有改造手槍罪處斷。被告所犯持有
    事實欄一（二）之改造手槍罪與侵占遺失罪間，有方法結果
    之牽連關係，從一重之持有改造手槍罪處斷。被告有如事實
    欄所述前科，甫於93年2 月26日執行完畢，此有本院被告前
    案紀錄表附卷可稽，茲於5 年以內再故意犯本件有期徒刑以
    上之罪，應依刑法第47條第1 項，論以累犯，並加重其刑（
    原審漏未論述加重其刑，尚有未洽，應予補正）。
四、原審依修正前槍砲彈藥刀械管制條例第11條第4 項、（現行
    ）第12條第4 項，刑法第11條前段、第2 條第1 項、第337
    條、（修正前及修正後）第55條、第47條第1 項、第51條第
    7 款、第42條第3 項前段、第38條第1 項1 款（但贅載廢止
    前罰金罰鍰提高標準條例第2 條，現行法規所定貨幣單位折
    算新台幣條例第2 條，應予更正），並審酌被告非法持有具
    殺傷力之槍彈對社會之危害甚大、犯罪動機、犯後態度等一
    切情狀，就其持有之2 支槍枝，分別量處有期徒刑2 年，併
    科罰金新台幣6 萬元，及有期徒刑2 年，併科罰金新台幣6
    萬元；並審究被告於行為時，刑法第42條第2 項前段規定：
    「易服勞役以1 元以上3 元以下折算一日。」，其行為時之
    易服勞役折算標準，業據修正前罰金罰鍰提高標準條例第2
    條前段規定，就其原定數額提高為100 倍折算1 日，則其行
    為時之易服勞役折算標準，應以銀元300 元折算1 日，即新
    台幣900 元折算1 日。惟95年7 月1 日修正公布施行之刑法
    第42條第3 項前段規定：「易服勞役以新台幣一仟元、二仟
    元或三仟元折算一日。」，比較修正前後之易服勞役折算標
    準，以修正後之規定，較有利於被告，則應依刑法第2 條第
    1 項但書規定，適用修正後之刑法第42條第3 項前段規定，
    就併科罰金部分，定其易服勞役之折算標準。扣案之仿WALT
    HER 廠PPK/ S型半自動改造玩具手槍一支（含彈匣1 個，槍
    枝管制編號：0000000000）、改造子彈2 顆（原扣案3 顆，
    其中1 顆業據試射，已無殺傷力，非違禁物，故不予沒收）
    、仿BERETTA 廠84型半自動改造玩具手槍一支（含彈匣1 個
    ，槍枝管制編號：0000000000），均為違禁物，依刑法第38
    條第1 項1 款規定宣告沒收，其認事用法並無違誤，量刑亦
    稱妥適。被告上訴請求與前案以連續犯論之及輕判，均無理
    由，應予駁回。
參、定執行刑
    刑法第51條業經修正，修正前刑法第51條規定：「數罪併罰
    ，分別宣告其罪之刑，依左列各款定其應執行者：」，其中
    第5 款規定：「宣告多數有期徒刑者，於各刑中之最長期以
    上，各刑合併之刑期以下，定其刑期。但不得逾二十年。」
    ；修正後刑法第51條第5 款規定：「宣告多數有期徒刑者，
    於各刑中之最長期以上，各刑合併之刑期以下，定其刑期。
    但不得逾三十年」，比較結果，修正後刑法並非較有利於被
    告，依刑法第2 條第1 項前段之規定，仍應依修正前刑法第
    51條第5 款，定其有期徒刑應執行之刑，罰金部分則依同條
    第7 款規定定應執行之金額。爰就上開撤銷改判部分與駁回
    上訴部分所處之刑，定應執行之刑，並就罰金部分諭知易服
    勞役之折算標準。
據上論斷，應依刑事訴訟法第368 條、第369 條第1 項前段、第
364 條、第299 條第1 項前段，刑法第305 條、第47條第1 項、
第42條第3 項、（修正前）第51條第5 款、第7 款，中華民國九
十六年罪犯減刑條例第2 條第1 項第3 款、第7 條，刑法施行法
第1 條之1 ，判決如主文。
本案經檢察官陳大偉到庭執行職務。
中　　華　　民　　國　　96　　年　　10　　月　　18　　日
 　　　　　 刑事第十五庭  審判長法　官　  吳昭瑩
                                法　官　  蘇隆惠
                                法　官　  李正紀
以上正本證明與原本無異。
持有槍彈部分如不服本判決，應於收受送達後十日內向本院提出
上訴書狀，其未敘述上訴之理由者並得於提起上訴後十日內向本
院補提理由書（均須按他造當事人之人數附繕本）。
恐嚇部分不得上訴。
                                書記官    鄭信昱
中　　華　　民　　國　　96　　年　　10　　月　　18　　日
附錄：本案論罪科刑法條全文
修正前槍砲彈藥刀械管制條例第11條
未經許可，製造、販賣或運輸第4 條第1 項第1 款所稱其他可發
射金屬或子彈具有殺傷力之各式槍砲者，處5 年以上有期徒刑，
併科新臺幣1 千萬元以下罰金。
未經許可，轉讓、出租或出借前項所列槍砲者，處3年以上10 年
以下有期徒刑，併科新臺幣7百萬元以下罰金。
意圖供自己或他人犯罪之用，而犯前2項之罪者，處無期徒刑或
7年以上有期徒刑，併科新臺幣1千萬元以下罰金。
未經許可，持有、寄藏或意圖販賣而陳列第一項所列槍砲者，處
1年以上7年以下有期徒刑，併科新臺幣7百萬元以下罰金。
第1項至第3項之未遂犯罰之。
槍砲彈藥刀械管制條例第12條
未經許可，製造、販賣或運輸子彈者，處1年以上7年以下有期徒
刑，併科新台幣5百萬元以下罰金。
未經許可，轉讓、出租或出借子彈者，處6月以上5年以下有期徒
刑，併科新台幣3百萬元以下罰金。
意圖供自己或他人犯罪之用，而犯前2項之罪者，處3年以上10
年以下有期徒刑，併科新台幣7百萬元以下罰金。
未經許可，持有、寄藏或意圖販賣而陳列子彈者，處5年以下有
期徒刑，併科新台幣3百萬元以下罰金。
第1項至第3項之未遂犯罰之。
中華民國刑法第305條（恐嚇危害安全罪）
以加害生命、身體、自由、名譽、財產之事，恐嚇他人致生危害
於安全者，處2年以下有期徒刑、拘役或3百元以下罰金。
中華民國刑法第337條（侵占遺失物罪）
意圖為自己或第三人不法之所有，而侵占遺失物、漂流物或其他
離本人所持有之物者，處5百元以下罰金。
